【裁判字號】    99,審重訴,4
【裁判日期】    991103
【裁判案由】    違反槍砲彈藥刀械管制條例
【裁判全文】
臺灣士林地方法院刑事判決             99年度審重訴字第4號
公  訴  人  臺灣士林地方法院檢察署檢察官
被      告  甲○○
選任辯護人  蕭玉杉  律師
上列被告因違反槍砲彈藥刀械管制條例案件，經檢察官提起公訴
（99年度偵字第2626號），本院判決如下：
    主  文
甲○○未經許可，持有子彈，處有期徒刑參年貳月，併科罰金新
臺幣伍萬元，罰金如易服勞役以新臺幣壹仟元折算壹日；扣案具
有殺傷力口徑5.56mm制式子彈參顆、口徑9mm 制式子彈拾伍顆均
沒收。又未經許可，製造可發射子彈具有殺傷力之改造手槍，處
有期徒刑伍年陸月，併科罰金新臺幣拾伍萬元，罰金如易服勞役
以新臺幣壹仟元折算壹日；扣案如附表二編號1 至3 及附表四編
號1 至10所示之物品均沒收。應執行有期徒刑柒年，併科罰金新
臺幣拾捌萬元，罰金如易服勞役以新臺幣壹仟元折算壹日，扣案
具有殺傷力口徑5.56mm之制式子彈參顆、口徑9mm 之制式子彈拾
伍顆、附表二編號1 至3 及附表四編號1 至10所示之物品均沒收
。
    事  實
一、甲○○明知具有殺傷力之子彈，係槍砲彈藥刀械管制條例管
    制之槍彈，未經許可不得持有，先於民國94年間，在不詳地
    點，於不知情之情況下收受由他人所交付之如附表一各編號
    所示具有殺傷力之制式子彈共31顆，其後再將之移置於臺北
    市北投區○○○路○ 段102 巷26號住處內之衣櫃中存放，嗣
    於98年6 月間，甲○○發現上開物品後，竟基於非法持有子
    彈之犯意，未經許可，繼續在上開處所，持有上開具有殺傷
    力之制式子彈。又甲○○明知非經中央主管機關許可，不得
    製造可發射子彈具有殺傷力之各式槍砲，亦不得製造或持有
    具有殺傷力之子彈，竟接續自98年3 月間起至98年8 月間止
    ，在其位於臺北市北投區○○○路○ 段102 巷26號住處內，
    以其所有之鑽孔機、砂輪機及座式老虎鉗等工具，擅自以他
    人所交付之槍管換裝於所購買之玩具手槍，製造如附表二各
    編號所示可發射子彈具有殺傷力之改造手槍共3 枝，並接續
    以其所購入裝飾用之金屬子彈，將火藥填置於其中，製造如
    附表三各編號所示具有殺傷力之非制式子彈共5 顆（起訴書
    誤載為11顆，詳後述）而持有之。嗣於99年2 月6 日上午7
    時30分許，為警持本院法官核發之搜索票在上址住處搜索查
    獲，並扣得上揭具有殺傷力之制式子彈31顆、非制式子彈5
    顆（嗣鑑定試射制式子彈13顆、非制式子彈5 顆，尚餘制式
    子彈18顆）、改造手槍3 枝及如附表四各編號所示之物品，
    始查悉上情。
二、案經臺北市政府警察局北投分局報告臺灣士林地方法院檢察
    署檢察官偵查起訴。
    理  由
壹、證據能力部分：
一、內政部警政署刑事警察局99年3 月5 日刑鑑字第0990022066
    號槍彈鑑定書及該局99年10月4 日刑鑑字第0990133272號函
    文固均屬被告以外之人於審判外之書面陳述，惟上開鑑定書
    及函文均係內政部警政署刑事警察局實施鑑定之人員依專業
    知識經驗就送鑑事項，於例行之公務中，機械性陳述其判斷
    意見，記載於鑑定通知書及函文上以為證明槍彈是否具有殺
    傷力之情形，且查無顯不可信之情況，是上開鑑定書及函文
    之性質均為公務員職務上製作之證明文書，依刑事訴訟法第
    159 條之4 第1 款規定，自有證據能力。
二、又本案係由執行搜索之員警持本院法官核發之搜索票，至被
    告上址住處進行合法搜索，故本案搜索過程中扣押所得之如
    附表一各編號所示具有殺傷力之制式子彈31顆、附表二各編
    號所示可發射子彈具有殺傷力之改造手槍3 枝、附表三各編
    號所示具有殺傷力之非制式子彈5 顆及附表四編號1 至10所
    示鑽孔機、砂輪機、座式老虎鉗各1 臺、改造槍枝結構圖1
    張、筆式手槍結構圖1 本、M84 改造手槍半成品零件1 批、
    槍管7 支、火藥1 瓶、半成品子彈底火1 盒、改造子彈零件
    （彈殼）1 包等物，均非違法取得之證物，故均有證據能力
    。
貳、實體部分：
一、上揭犯罪事實，業據被告甲○○迭於警詢、檢察官偵查中及
    本院準備程序期日、審理中坦承不諱（參見99年度偵字第26
    26號偵查卷第4 頁至第5 頁、第41頁至第42頁、第67頁至第
    69頁、本院卷第15頁、第23頁、第43頁至第45頁），並有附
    表一所示具有殺傷力口徑12 GAUGE制式霰彈1 顆、口徑5.56
    mm制式子彈5 顆、口徑9mm 制式子彈25顆、附表二所示仿WA
    LTHER 廠PPK/S 型半自動手槍換裝土造金屬槍管之改造手槍
    1 枝（含彈匣1 個，槍枝管制編號：0000000000號）、仿BE
    RETTA 廠84型半自動手槍換裝土造金屬槍管之改造手槍1 枝
    （含彈匣1 個，槍枝管制編號：0000000000號）、仿FN廠半
    自動手槍換裝土造金屬槍管之改造手槍1 枝（不含彈匣，槍
    枝管制編號：0000000000號）、附表三所示具有殺傷力口徑
    8.9 mm非制式子彈1 顆、口徑8.0 ±0.5mm 非制式子彈2 顆
    、口徑6.9 ±0.5mm 非制式子彈2 顆及附表四編號1 至10所
    示鑽孔機、砂輪機、座式老虎鉗各1 臺、改造槍枝結構圖1
    張、筆式手槍結構圖1 本、M84 改造手槍半成品零件1 批、
    槍管7 支、火藥1 瓶、半成品子彈底火1 盒、改造子彈零件
    （彈殼）1 包扣案可資佐證。又上開制式子彈、改造手槍及
    非制式子彈經送請內政部警政署刑事警察局以檢視法、性能
    檢驗法、試射法鑑驗後，結果略以：(一)送鑑手槍1 枝（槍枝
    管制編號：0000000000號），認係改造手槍，由仿WALTHER
    廠PPK/S 型半自動手槍製造之槍枝，換裝土造金屬槍管而成
    ，擊發功能正常，可攻擊發適用子彈使用，認具殺傷力；(二)
    送鑑手槍1 枝（槍枝管制編號：0000000000號），認係改造
    手槍，由仿BERETTA 廠84型半自動手槍製造之槍枝，換裝土
    造金屬槍管而成，經檢視，欠缺復進簧、復進簧桿，惟仍可
    供擊發適用子彈使用，認具殺傷力；(三)送鑑手槍1 枝（槍枝
    管制編號：0000000000號，不含彈匣），認係改造手槍，由
    仿FN廠半自動手槍製造之槍枝，換裝土造金屬槍管而成，擊
    發功能正常，可供擊發適用子彈使用，認具殺傷力；(四)送鑑
    子彈1 顆，認係口徑12 GAUGE制式霰彈，經試射，可擊發，
    認具殺傷力；(五)送鑑子彈5 顆，認均係口徑5.56mm制式子彈
    ，採樣2 顆試射，可擊發，認均具殺傷力；(六)送鑑子彈25顆
    ，認均係口徑9mm 制式子彈，採樣10顆試射，可擊發，認均
    具殺傷力；(七)送鑑子彈1 顆，認係非制式子彈，由金屬彈殼
    組合直徑8.9 ±0.5mm 金屬彈頭而成，經試射，可擊發，認
    具殺傷力；(八)送鑑子彈2 顆，認係非制式子彈，由金屬彈殼
    組合直徑8.0 ±0.5mm 金屬彈頭而成，可擊發，認均具殺傷
    力；(九)送鑑子彈2 顆，認係非制式子彈，由金屬彈殼組合直
    徑6.9 ±0.5mm 金屬彈頭而成，可擊發，認均具殺傷力等情
    ，有該局99年3 月5 日刑鑑字第0990022066號鑑定書1 份附
    卷（參見99年度偵字第2626號偵查卷第47頁至第51頁）可佐
    。從而，扣案上開制式子彈31顆、改造手槍3 枝及非制式子
    彈5 顆均具有殺傷力，應甚明確，是被告未經許可，持有具
    有殺傷力之制式子彈31顆、製造具有殺傷力之改造手槍3 枝
    及非制式子彈5 顆之犯行洵堪認定，自應依法論科。
二、按非法製造槍砲彈藥刀械等違禁物，所侵害者為社會法益，
    如製造之客體種類相同，縱令製造完成之客體有數個，仍為
    單純一罪，不發生想像競合犯之問題，若同時製造二不相同
    種類之客體，則為一行為觸犯數罪名之想像競合犯（最高法
    院90年度臺上字第7213號判決意旨參照）。核被告甲○○就
    其未經許可，持有如附表一各編號所示具有殺傷力之制式子
    彈部分所為，係犯槍砲彈藥刀械管制條例第12條第4 項之未
    經許可持有子彈罪；就其未經許可，製造如附表二各編號所
    示可發射子彈具有殺傷力之改造手槍及如附表三各編號所示
    具有殺傷力之非制式子彈部分所為，則係犯同條例第8 條第
    1 項之未經許可製造可發射子彈具有殺傷力之改造手槍罪及
    同條例第12條第1 項之未經許可製造子彈罪。被告同時持有
    如附表一各編號所示具有殺傷力之制式子彈共31顆，因均屬
    槍砲彈藥刀械管制條例第12條第4 項規定所禁止持有之子彈
    ，侵害該規定保護之單一社會法益，僅犯單一之未經許可持
    有子彈罪。又被告未經許可持有上揭子彈，其持有之繼續為
    行為之繼續，而其犯罪之完結須繼續至行為終了時為止，故
    只論為一罪而不得割裂。再被告未經許可製造如附表二各編
    號所示可發射子彈具有殺傷力之改造手槍及如附表三各編號
    所示具有殺傷力之非制式子彈後，進而持有所製造槍、彈之
    低度行為，分別為其製造之高度行為所吸收，均不另論罪，
    又被告製造槍枝前，製造、持有如附表四編號6 至7 所示槍
    枝主要組成零件之行為，係製造槍枝之階段行為，亦不另論
    罪（最高法院94年度臺上字第7252號判決意旨參照）。被告
    自98年3 月間起至98年8 月間止，多次以鑽孔機、砂輪機及
    座式老虎鉗等工具，製造如附表二各編號所示可發射子彈具
    有殺傷力之改造手槍；以裝飾用之金屬子彈填置火藥於其中
    ，製造如附表三各編號所示具有殺傷力之非制式子彈，各係
    於密切接近之時、地，各所侵害之社會法益相同，各行為之
    獨立性極為薄弱，依一般社會健全觀念，在時間差距上，顯
    難以強行分開，在刑法評價上，以視為數個舉動之接續施行
    ，各為包括之一行為予以評價，較為合理，各屬基於單一未
    經許可製造可發射子彈具有殺傷力之改造手槍及未經許可製
    造具有殺傷力之非制式子彈犯意下之接續行為，應各論以接
    續犯之單純一罪。又被告係以一製造槍、彈之行為，同時觸
    犯未經許可製造可發射子彈具有殺傷力之改造手槍罪及未經
    許可製造子彈罪，為想像競合犯，應從一重之未經許可製造
    可發射子彈具有殺傷力之改造手槍罪處斷。被告所犯上開2
    罪，犯意個別，應分論併罰。再槍砲彈藥刀械管制條例第18
    條第4 項前段規定「犯本條例之罪，於偵查或審判中自白，
    並供述全部槍砲、彈藥、刀械之來源及去向，因而查獲或因
    而防止重大危害治安事件之發生者，減輕或免除其刑。」，
    依其犯罪形態，倘該槍砲、彈藥、刀械已經移轉持有，而兼
    有來源及去向者，固應供述全部之來源及去向，始符合上開
    規定。倘其犯罪行為，僅有來源而無去向，或僅有去向而無
    來源者，祇要供述全部來源，或全部去向，因而查獲或因而
    防止重大危害治安事件之發生時，即符合減輕或免除其刑之
    規定，並非謂該犯罪行為，必須兼有來源及去向，始有該條
    項之適用。否則情節較重者（兼有來源及去向），合於減免
    之規定，情節較輕者（僅有來源而無去向，或僅有去向而無
    來源），反而不合於減免之規定，豈不造成輕重失衡（參見
    最高法院96年度台上字第7613號判決意旨），本件被告雖於
    偵查及本院審理中供稱扣案之制式子彈31顆均為孟繁平所交
    付而供述來源，然其又稱該孟繁平業已死亡，則究被告此部
    分之供述是否屬實？並無其他證據足資證明，即難認定，尚
    難認被告符合上述槍砲彈藥刀械管制條例第18條第4 項前段
    減輕或免除其刑之規定。爰審酌被告明知具有殺傷力之槍枝
    、子彈係屬高度危險之物品，非經主管機關許可，不得擅自
    持有及製造，竟漠視法令規定，非法持有具殺傷力之制式子
    彈31顆，並製造完成具有殺傷力之改造手槍3 枝及非制式子
    彈5 顆，對社會治安及他人身體、生命安全所造成之潛藏性
    危害甚鉅，惟念其犯後始終坦承犯行，態度良好，兼衡被告
    前無違反槍砲彈藥刀械管制條例之前科紀錄，本件持有並製
    造槍彈之目的純係基於個人之好奇心，並未出售他人或提供
    不法犯罪使用，並未造成實際上之重大社會危害，及其犯罪
    之動機、手段、品行、智識程度、家庭生活狀況等一切情狀
    ，分別量處如主文所示之刑，並就罰金刑部分均諭知易服勞
    役之折算標準，且定其應執行刑，以示儆懲。
三、扣案如附表一所示具有殺傷力未經鑑定試射之口徑5.56mm制
    式子彈3 顆、口徑9mm 制式子彈15顆、附表二所示可發射子
    彈具有殺傷力之改造手槍共3 枝、附表四編號6 至7 所示槍
    砲主要組成零件等物，依槍砲彈藥刀械管制條例之規定均不
    得持有，均為違禁物，應依刑法第38條第1 項第1 款規定宣
    告沒收；附表四編號1 至5 、8 至10所示之物品，則均係被
    告所有供本件製造槍彈所用之物，業據被告於本院審理中供
    承明確，乃依刑法第38條第1 項第2 款規定均宣告沒收。至
    附表一各編號所示業經鑑定試射之制式子彈共13顆、附表三
    各編號所示經鑑定試射之非制式子彈共5 顆，因試射後之子
    彈已不具有子彈之完整結構，且已失去其效能，而不具殺傷
    力，當非違禁物，爰不併予宣告沒收。另其他扣案如附表四
    編號11至14所示之非制式子彈共20顆，經送驗結果，因無法
    擊發，不具殺傷力，有內政部警政署刑事警察局99年3 月5
    日刑鑑字第0990022066號鑑定書及99年10月4 日刑鑑字第09
    90133272號函文各1 份附卷可考，既非違禁物，且均與本案
    無關，亦不另為沒收之諭知，併此敘明。
四、公訴人另以被告未經許可，製造口徑8.0 ±0.5mm 之非制式
    子彈2 顆及口徑6.9 ±0.5mm 之非制式子彈4 顆，而認被告
    就此部分亦涉犯槍砲彈藥刀械管制條第12條第1 項之未經許
    可製造子彈罪嫌等語。惟按犯罪事實應依證據認定之，無證
    據不得推定其犯罪事實；又不能證明被告犯罪者，應諭知無
    罪之判決，刑事訴訟法第154 條、第301 條第1 項分別定有
    明文。再事實之認定，應憑證據，如未能發現相當證據，或
    證據不足以證明，自不能以推測或擬制之方法，為裁判基礎
    ；且認定不利於被告之事實須依積極證據，茍積極證據不足
    為不利於被告事實之認定時，即應為有利於被告之認定，此
    有最高法院40年臺上字第86號、30年上字第816 號判例可資
    參照。經查，上開非制式子彈6 顆，經本院送請內政部警政
    署刑事警察局再鑑定結果，認上開子彈，經試射，均無法擊
    發，均認不具殺傷力，有上開內政部警政署刑事警察局99年
    10月4 日刑鑑字第0990133272號函文1 份附卷（參見本院卷
    第28頁）可憑，復查無其他積極證據足資證明上開非制式子
    彈具有殺傷力，而屬槍砲彈藥刀械管制條例第4 條第1 項管
    制之彈藥，則公訴人起訴認被告製造上開非制式子彈之犯嫌
    ，尚屬不能證明，惟此部分既與被告所犯上開未經許可製造
    可發射子彈具有殺傷力之改造手槍罪部分有想像競合犯之裁
    判上一罪關係，爰不另為無罪之諭知。
據上論斷，應依刑事訴訟法第299 條第1 項前段，槍砲彈藥刀械
管制條例第8 條第1 項、第12條第1 項、第4 項，刑法第11條前
段、第55條、第42條第3 項、第51條第5 款、第7 款、第38條第
1 項第1 款、第2 款，判決如主文。
本案經檢察官朱學瑛到庭執行職務。
中    華    民    國    99    年    11    月    3     日
                  刑事第一庭審判長法  官  雷雯華
                                  法  官  莊明達
                                  法  官  王沛雷
以上正本證明與原本無異。
如不服本判決應於收受判決後10日內向本院提出上訴書狀，並應
敘述具體理由；其未敘述上訴理由者，應於上訴期間屆滿後20日
內向本院補提理由書（均須按他造當事人之人數附繕本）「切勿
逕送上級法院」。
                                  書記官  陳麗津
中    華    民    國    99    年    11    月    3     日
本案論罪科刑法條全文：
槍砲彈藥刀械管制條例第8 條第1 項
未經許可，製造、販賣或運輸鋼筆槍、瓦斯槍、麻醉槍、獵槍、
空氣槍或第4 條第1 項第1 款所定其他可發射金屬或子彈具有殺
傷力之各式槍砲者，處無期徒刑或5 年以上有期徒刑，併科新臺
幣1 千萬元以下罰金。
槍砲彈藥刀械管制條例第12條第1 項、第4 項
未經許可，製造、販賣或運輸子彈者，處1 年以上7 年以下有期
徒刑，併科新臺幣500 萬元以下罰金。
未經許可，持有、寄藏或意圖販賣而陳列子彈者，處5 年以下有
期徒刑，併科新臺幣300 萬元以下罰金。
附表一：被告所持有具有殺傷力之子彈
┌──┬─────────────────────┐
│編號│               名稱/數量                  │
├──┼─────────────────────┤
│ １ │口徑12 GAUGE制式霰彈1 顆（經鑑定試射）    │
├──┼─────────────────────┤
│ ２ │口徑5.56mm制式子彈5 顆（鑑定採樣2 顆試射）│
├──┼─────────────────────┤
│ ３ │口徑9mm 制式子彈25顆（鑑定採樣10顆試射）  │
└──┴─────────────────────┘
附表二：被告所製造可發射子彈具有殺傷力之改造手槍
┌──┬──────────────────────────┐
│編號│                    名稱/數量                       │
├──┼──────────────────────────┤
│ １ │仿WALTHER 廠PPK/S 型半自動手槍換裝土造金屬槍管之改造│
│    │手槍1 枝（含彈匣1 個，槍枝管制編號：0000000000號）  │
├──┼──────────────────────────┤
│ ２ │仿BERETTA 廠84型半自動手槍換裝土造金屬槍管之改造手槍│
│    │1 枝（含彈匣1個，槍枝管制編號：0000000000號）       │
├──┼──────────────────────────┤
│ ３ │仿FN廠半自動手槍換裝土造金屬槍管之改造手槍1 枝（不含│
│    │彈匣，槍枝管制編號：0000000000號）                  │
└──┴──────────────────────────┘
附表三：被告所製造具有殺傷力之子彈
┌──┬──────────────────────┐
│編號│                名稱/數量                   │
├──┼──────────────────────┤
│ １ │口徑8.9 mm非制式子彈1 顆（經鑑定試射）      │
├──┼──────────────────────┤
│ ２ │口徑8.0±0.5mm非制式子彈2 顆（均經鑑定試射）│
├──┼──────────────────────┤
│ ３ │口徑6.9±0.5mm非制式子彈2 顆（均經鑑定試射）│
└──┴──────────────────────┘
附表四：被告之其他扣案物品
┌──┬────────────────────────┐
│編號│                  名稱/數量                     │
├──┼────────────────────────┤
│ １ │鑽孔機1 台                                      │
├──┼────────────────────────┤
│ ２ │砂輪機1 台                                      │
├──┼────────────────────────┤
│ ３ │座式老虎鉗1 台                                  │
├──┼────────────────────────┤
│ ４ │改造槍枝結構圖1 張                              │
├──┼────────────────────────┤
│ ５ │筆型手槍結構圖1 本                              │
├──┼────────────────────────┤
│ ６ │M84 改造手槍半成品零件1 批（含滑套、板機零件、復│
│    │進簧、槍身）                                    │
├──┼────────────────────────┤
│ ７ │槍管7 支（已通2 支、未通5 支）                  │
├──┼────────────────────────┤
│ ８ │火藥1 瓶                                        │
├──┼────────────────────────┤
│ ９ │半成品子彈底火1 盒                              │
├──┼────────────────────────┤
│ 10 │改造子彈零件（彈殼）1 包                        │
├──┼────────────────────────┤
│ 11 │被告所製造無殺傷力口徑8.9±0.5mm非制式子彈5 顆  │
├──┼────────────────────────┤
│ 12 │被告所製造無殺傷力口逕8.0±0.5mm非制式子彈10顆  │
├──┼────────────────────────┤
│ 13 │被告所製造無殺傷力口徑6.9±0.5mm非制式子彈4 顆  │
├──┼────────────────────────┤
│ 14 │被告所製造無殺傷力口逕6.8 mm非制式子彈1 顆      │
└──┴────────────────────────┘

司法院資訊處製作；財團法人民間司法改革基金會備份。
